【裁判字號】    97,易,425
【裁判日期】    970624
【裁判案由】    竊盜
【裁判全文】
臺灣高雄地方法院刑事判決               97年度易字第425號
公  訴  人  臺灣高雄地方法院檢察署檢察官
被      告  乙○○
                    （現於臺灣高雄看守所羈押中）
            丁○○
                    （另案於臺灣高雄第二監獄執行中）
上列被告等因竊盜案件，經檢察官提起公訴（97年度偵字第1173
號）及追加起訴，本院判決如下：
    主  文
乙○○攜帶兇器、毀越安全設備竊盜供電設備，處有期徒刑柒月
；扣案之三叉扳手、活動扳手各壹支均沒收。又共同攜帶兇器、
毀越安全設備竊盜電線及供電設備，處有期徒刑捌月；扣案之美
工刀、三叉扳手、活動扳手、螺絲起子、鉗子各壹支、梅花扳手
肆支、扳手支、套統零件肆個、膠帶捲、手推車壹台均沒收
。應執行有期徒刑壹年貳月；扣案之美工刀、三叉扳手、活動扳
手、螺絲起子、鉗子各壹支、梅花扳手肆支、扳手支、套統零
件肆個、膠帶捲、手推車壹台均沒收。
丁○○共同攜帶兇器、毀越安全設備竊盜電線及供電設備，累犯
，處有期徒刑拾月；扣案之美工刀、三叉扳手、活動扳手、螺絲
起子、鉗子各壹支、梅花扳手肆支、扳手支、套統零件肆個、
膠帶捲、手推車壹台均沒收。
乙○○其餘被訴竊盜部分無罪。
    事  實
一、乙○○意圖為自己不法之所有，於民國（下同）96年12月27
    日22時許，攜帶其所有而客觀上得以危害人生命、身體，可
    供兇器使用之三叉扳手、活動扳手各1 支，前往位於高雄市
    前鎮區○○○路與修成街口之台灣電力股份有限公司（下稱
    台電公司）訓練場，以上開工具旋開該訓練場鐵皮圍籬上之
    螺絲，撕開鐵皮圍籬進入訓練場內，竊取台電公司所有，屬
    供電設備之銅製匯流排2 塊，得手後離開現場。嗣乙○○於
    97年1 月2 日10時許，因涉及其他竊盜案件接受高雄市政府
    警察局前鎮○○○○路派出所員警詢問時，在有偵查犯罪職
    權之機關或公務員知悉其上開犯罪事實前，即自行向員警坦
    承前揭犯行而接受裁判。
二、丁○○前因妨害自由、施用毒品等案件，經法院分別判處有
    期徒刑7 月、應執行有期徒刑9 月確定，接續執行後，於95
    年9 月6 日假釋，95年9 月25日假釋期滿未經撤銷，視為執
    行完畢。詎仍不知悔改，與乙○○共同基於意圖為自己不法
    所有之犯意聯絡，於97年1 月1 日12時許，由丁○○駕駛其
    母黃林純玉所有之車號7M-9730 號自小客車搭載乙○○，攜
    帶乙○○所有而客觀上得以危害人生命、身體，可供兇器使
    用之美工刀、三叉扳手、活動扳手、螺絲起子、鉗子各1 支
    、梅花扳手4 支及扳手3 支，前往上開台電公司訓練場，推
    由乙○○持上開工具旋開該訓練場鐵皮圍籬上之螺絲，撕開
    鐵皮圍籬進入訓練場內，竊取台電公司所有之電纜線20公尺
    及屬供電設備之銅製匯流排7 塊、銅製L 型導流排6 支、銅
    製直型導流排11支、銅製匯流排連接片9 支、銅製L 型接觸
    子3 組、絕緣版1 個、白鐵螺絲30支等物，丁○○則留在車
    上接應。嗣乙○○、丁○○得手後尚未離開現場，乙○○正
    將所竊得之物品放入前開自小客車後行李廂時，即為警當場
    查獲，並扣得上開美工刀等工具，及乙○○所有供竊取前揭
    匯流排等物所用之套統零件4 個、膠帶3 捲、手推車1 台。
三、案經高雄市政府警察局前鎮分局移請臺灣高雄地方法院檢察
    署檢察官偵查起訴及追加起訴。
    理  由
壹、按被告乙○○、丁○○所犯均係刑事訴訟法第376 條第2 款
    所列之罪之案件，依同法第284 條之1 規定，第一審得由法
    官獨任進行審判程序，合先敘明。
貳、有罪部分：
一、訊據被告乙○○對上開事實一部分之竊盜犯行坦承不諱，亦
    坦承有於如事實二所示時、地攜帶美工刀等工具，撕開鐵皮
    圍籬進入台電公司訓練場竊取銅製匯流排等物之事實，惟矢
    口否認係與被告丁○○共犯該竊盜犯行，辯稱：丁○○受伊
    所託載伊去現場，但丁○○不知道伊是要偷東西，只有伊獨
    自為該次竊盜犯行云云。另被告丁○○矢口否認有如事實二
    所示之竊盜犯行，辯稱：伊只是受乙○○所託開車載他去搬
    東西，不知道乙○○去搬什麼東西，也不知道他搬的東西是
    偷來的云云。經查：
  (一)關於事實一部分之犯行：該部分竊盜犯行業經被告乙○○坦
    承不諱，並有現場照片2 張（見警卷第62頁）及三叉扳手、
    活動扳手各1 支扣案可稽，足認被告乙○○此部分之自白與
    事實相符，堪予採信。
  (二)關於事實二部分之犯行：
  1.程序方面：證人即共同被告乙○○曾於97年1 月24日檢察官
    偵查中到庭具結作證，其向檢察官所為之言詞陳述，並無證
    據證明有何顯不可信之情況，且與被告丁○○是否犯罪之待
    證事實相關，依刑事訴訟法第159 條之1 第2 項規定，得作
    為被告丁○○部分待證事實之證據。又卷附贓物認領保管單
    、車號查詢汽車車籍資料各1 份，均屬被告2 人以外之人於
    審判外之書面陳述，而公訴人及被告2 人就上開書面陳述，
    均於審判程序同意作為證據（見本院97年6 月10日審判筆錄
    ），本院審酌該等書面陳述作成之情形尚屬正常，並無何不
    當之情形，且與待證事實有關聯性，認適當作為證據，故上
    開書面陳述依刑事訴訟法第159 條之5 第1 項規定，均具有
    證據能力。
  2.實體方面：被告丁○○曾於97年1 月1 日12時許，駕駛車號
    7M-9730 號自小客車搭載被告乙○○，前往上開台電公司訓
    練場，將車停放在訓練場鐵皮圍牆外後，被告乙○○即持如
    事實二所示之美工刀等工具，旋開該訓練場鐵皮圍籬上之螺
    絲、撕開鐵皮圍籬，進入訓練場內竊取台電公司所有之電纜
    線20公尺及銅製匯流排7 塊、銅製L 型導流排6 支、銅製直
    型導流排11支、銅製匯流排連接片9 支、銅製L 型接觸子3
    組、絕緣版1 個、白鐵螺絲30支等物，被告丁○○則留在車
    上；嗣被告乙○○正將竊得之物品放入前開自小客車後行李
    廂時，為警當場查獲等事實，業據被告2 人坦承在卷，核與
    證人即台電公司員工甲○○於本院審理時所證情節（見本院
    97年4 月23日審判筆錄）相符，並有贓物認領保管單、車號
    查詢汽車車籍資料各1 份、現場與贓物、扣案物照片34張（
    見警卷第27、49-65 、74頁）附卷及美工刀、三叉扳手、活
    動扳手、螺絲起子、鉗子各1 支、梅花扳手4 支及扳手3 支
    、套統零件4 個、膠帶3 捲、手推車1 台等物扣案可稽。被
    告丁○○雖否認有參與本件竊盜犯行，證人即共同被告乙○○亦為相同之證述；惟查，被告乙○○曾於檢察官偵訊時以
    證人身分證稱：（請丁○○載伊去搬東西時，）丁○○問伊
    危不危險，伊告訴他可能會被抓，不保證不會被抓，他考慮
    之後還是答應伊等語（見偵卷第14頁）；足認被告丁○○於
    開車搭載被告乙○○前往台電公司訓練場前，已明知此行目
    的係進行不法行為。至證人乙○○於本院審理時固改稱被告
    丁○○向其詢問搬那些東西會不會犯法時，伊說應該是不會
    云云，惟被告2 人既為朋友關係，且證人乙○○於本院審理
    時係在被告丁○○到場親自聽聞之情形下作證，衡情即有基
    於情誼或迫於人情壓力，意圖袒護被告丁○○，使其脫免刑
    責之動機及可能，故證人乙○○於偵訊時所述其告知被告丁○○可能會被抓等語應較可信。又竊盜係屬犯罪行為，被告
    乙○○若非於動手竊取台電公司電線及供電設備前，即與被
    告丁○○有竊盜之犯意聯絡，豈會甘冒犯行遭他人親眼目睹
    ，日後被查獲、追訴之機會大增之風險，主動找被告丁○○
    一同到場，於被告丁○○在場之情形下動手竊取上開物品？
    是被告丁○○辯稱其對事實二竊盜犯行並不知情亦未參與，
    及共同被告乙○○於警、偵訊及本院審理時所為相同之證述
    ，顯為事後卸責或迴護被告丁○○之詞，不足採信，被告2
    人確實共犯本件竊盜犯行無疑。
  (三)綜上所述，本件事證明確，被告2 人上開竊盜犯行均堪認定
    。
二、按刑法第321 條第1 項第3 款之攜帶兇器竊盜罪，係以行為
    人攜帶兇器竊盜為其加重條件，此所謂兇器，其種類並無限
    制，凡客觀上足對人之生命、身體、安全構成威脅，具有危
    險性之兇器均屬之，且祇須行竊時攜帶此種具有危險性之兇
    器為已足，並不以攜帶之初有行兇之意圖為必要，最高法院
    79年台上字第5253號判例意旨可資參照。查被告乙○○為事
    實一犯行時係攜帶三叉扳手、活動扳手各1 支（即於事實二
    犯行中為警扣案之三叉扳手、活動扳手），另被告2 人為事
    實二犯行時係攜帶美工刀、三叉扳手、活動扳手、螺絲起子
    、鉗子各1 支、梅花扳手4 支及扳手3 支，已如前述，而該
    等扳手、美工刀、螺絲起子、鉗子等物均為金屬製品，質地
    堅硬，客觀上足以殺傷人生命、身體，顯係具有危險性之兇
    器。再按鐵皮圍籬為安全設備之一種，被告乙○○或被告2
    人以毀越鐵皮圍籬之方式進入台電公司訓練場行竊，自應論
    以刑法第321 條第1 項第2 款之毀越其他安全設備竊盜罪。
    又被告乙○○於事實一所竊得之銅製匯流排，及被告2 人於
    事實二所竊得之銅製匯流排、銅製L 型導流排、銅製直型導
    流排、銅製匯流排連接片、銅製L 型接觸子、絕緣版、白鐵
    螺絲等物，均為台電公司所有，為開關箱中之零件，屬供電
    設備，另被告2 人於事實二所竊得之電纜線亦屬台電公司所
    有，業據證人甲○○於本院審理時證述明確（見本院97年4
    月23日、97年6 月10日審判筆錄），被告乙○○或被告2 人
    所竊得之上開物品，即屬供電業者供給電能所用之電線或供
    電設備，應屬電業法所稱之電線或供電設備無訛。是核被告
    乙○○於事實一所為，係犯電業法第105 條、刑法第321 條
    第1 項第2 、3 款攜帶兇器、毀越安全設備竊盜其他供電設
    備罪，應依刑法第321 條第1 項第2 、3 款規定從重處斷；
    被告乙○○、丁○○於事實二所為，均係犯電業法第105 條
    、刑法第321 條第1 項第2 、3 款攜帶兇器、毀越安全設備
    竊盜電線及其他供電設備罪，應依刑法第321 條第1 項第2
    、3 款規定從重處斷。公訴意旨認被告乙○○事實一部分犯
    行及被告2 人事實二部分犯行，均係涉犯刑法第321 條第1
    項第3 款之攜帶兇器竊盜罪而漏論電業法第105 條之規定，
    尚有未合，惟因基本事實同一，本院自應予以審理，並均變
    更起訴法條。另被告乙○○或被告2 人上開竊盜犯行均已構
    成毀越安全設備竊盜之加重條件，已如前述，公訴意旨疏未
    論及，亦有未合，附此敘明。被告2 人就事實二部分之犯行
    ，有犯意聯絡及行為分擔，皆為共同正犯。被告乙○○所為
    2 次之竊盜犯行，犯意各別，犯罪時間亦不相同，應分論併
    罰。被告丁○○有如犯罪事實欄所示之論罪科刑前科，此有
    臺灣高等法院被告前案紀錄表在卷可憑，其受有期徒刑之執
    行完畢，5 年內故意再犯本件事實二部分有期徒刑以上之罪
    ，為累犯，應依刑法第47條第1 項規定加重其刑。被告乙○○於97年1 月2 日10時許，因涉及其他竊盜案件（即事實二
    部分犯行）接受高雄市政府警察局前鎮○○○○路派出所員
    警詢問時，在有偵查犯罪職權之機關或公務員知悉其涉犯事
    實一部分犯行前，即自行向員警坦承事實一部分之犯行，此
    有被告乙○○97年1 月2 日警詢筆錄1 份在卷可佐，被告乙○○嗣並接受裁判，合乎自首之要件，該部分依刑法第62條
    前段規定，減輕其刑。爰審酌被告2 人均正值青壯，竟不思
    以正當之方式獲取財物，而貪圖私欲，竊取他人之財物，侵
    害他人財產安全，行為實有不當，惟念被告乙○○犯後坦承
    犯行，態度尚可，且被告2 人於事實二部分所竊得之電線等
    物均已為警查獲而發還台電公司，及被告2 人犯罪動機、目
    的、手段、所生危害等一切情狀，分別量處如主文所示之刑
    ，被告乙○○部分並定其應執行之刑，以資懲儆。扣案之美
    工刀、三叉扳手、活動扳手、螺絲起子、鉗子各1 支、梅花
    扳手4 支、扳手3 支、套統零件4 個、膠帶3 捲、手推車1
    台，均為被告乙○○所有且供本件犯罪所用之物，業據其於
    警詢及本院審理時供述明確，均應依刑法第38條第1 項第2
    款規定宣告沒收。另扣案之手套1 雙，被告2 人均否認為其
    等所有，卷內亦無證據證明屬被告乙○○或丁○○所有，爰
    不予宣告沒收，附此敘明。
、無罪部分：
一、公訴意旨略以：被告乙○○另意圖為自己不法之所有，於96
    年12月18日某時，攜帶客觀上足供兇器使用之美工刀及一字
    型螺絲起子等物品，至位於高雄市前鎮區○○○路與修成街
    口之台電公司訓練場，竊取台電公司所有之銅製匯流排50公
    尺，得手後賣給不知名之資源回收商。因認被告乙○○涉犯
    刑法第321 條第1 項第3 款攜帶兇器竊盜罪嫌。
二、按犯罪事實應依證據認定之，無證據不得認定其犯罪事實。
    不能證明被告犯罪者，應諭知無罪之判決，刑事訴訟法第
    154 條第2 項、第301 條第1 項前段分別定有明文。次按事
    實之認定，應憑證據，如未能發現相當證據，或證據不足以
    證明，自不能以推測或擬制之方法，以為裁判基礎。最高法
    院40年台上字第86號判例要旨可資參照。而依刑事訴訟法第
    161 條第1 項之規定：檢察官就被告犯罪事實，應負舉證責
    任，並指出證明之方法。因此，檢察官對於起訴之犯罪事實
    ，應負提出證據及說服之實質舉證責任。倘其所提出之證據
    ，不足為被告有罪之積極證明，或其指出證明之方法，無從
    說服法院以形成被告有罪之心證，基於無罪推定之原則，自
    應為被告無罪判決之諭知。最高法院92年台上字第128 號判
    例要旨足參。
三、本件公訴人認被告乙○○涉犯上開竊盜犯行，無非係以證人
    甲○○之證述為據。訊據被告乙○○堅詞否認曾於上開時、
    地竊取台電公司之銅製匯流排50公尺，辯稱：96年12月18日
    沒有去台電公司訓練場偷東西等語。經查，台電公司員工曾
    於96年12月18日8 時許發現上開訓練場遭竊，共失竊銅製匯
    流排50公尺之事實，固據證人甲○○於警詢及本院審理時證
    述明確（見警卷第16-17 頁、本院97年4 月23日審判筆錄）
    ；惟證人甲○○亦於本院審理時證稱：當天是倉庫負責人發
    現遭竊，然後報警並通知伊，倉庫負責人沒有發現是何人偷
    竊等語（見同上審判筆錄）。是證人甲○○既未親眼目睹上
    開台電公司訓練場遭竊之銅製匯流排50公尺係被告乙○○所
    竊取，其所為證詞尚不得據為對被告乙○○不利之認定。又
    起訴書證據清單欄雖記載被告乙○○涉犯上開96年12月18日
    竊盜犯行之事實，有被告乙○○於警、偵訊時之自白，及證
    人即台電公司領班石木泉於警詢時之證述可資佐證。惟依卷
    附被告乙○○之警、偵訊筆錄及證人石木泉之警詢筆錄所示
    ，被告乙○○於警、偵訊時均係自白曾於96年12月27日、97
    年1 月1 日前往上開台電公司訓練場竊盜各1 次，從未承認
    其有公訴人所指之上開96年12月18日竊盜犯行（見警卷第6-
    10頁、偵卷第5-6 、13頁）；另證人石木泉於警詢時僅證稱
    ：曾於96年12月21日9 時30分許，在上開台電公司訓練場發
    現失竊電纜線4 條各1.5 公尺等語，完全未提及上開訓練場
    曾於96年12月18日遭竊乙事（見警卷第18-19 頁）。是起訴
    書證據清單欄記載被告乙○○曾自白此部分犯行，及證人石
    木泉於警詢時之證述足以證明上開訓練場曾於96年12月18日
    遭竊云云，容有誤認，附此敘明。綜上所述，公訴人所舉之
    證據尚不足以證明被告乙○○有上開竊取銅製匯流排50公尺
    之犯行，此外，復查無其他積極證據足資認定被告乙○○確
    有公訴人所指之本件竊盜犯行，此部分既不能證明被告乙○○犯罪，揆諸前開法條規定及判例意旨，依法自應為被告乙○○無罪之諭知。
據上論斷，應依刑事訴訟法第284 條之1 、第299 條第1 項前段
、第300 條、第301 條第1 項前段，電業法第105 條，刑法第11
條前段、第28條、第321 條第1 項第2 款、第3 款、第47條第1
項、第62條前段、第51條第5 款、第38條第1 項第2 款，判決如
主文。
本案經檢察官丙○○到庭執行職務。
中    華    民    國    97    年    6     月    24    日
                  鳳山刑事第二庭  法  官  楊筑婷
以上正本證明與原本無異。
如不服本判決應於收受本判決後10日內向本院提出上訴書狀，並
應敘述具體理由，如未敘述上訴理由者，應於上訴期間屆滿後20
日內補提理由書狀於本院（均須按他造當事人之人數附繕本）「
切勿逕送上級法院」。
中    華    民    國    97    年    6     月    24    日
                                  書記官  林靜慧
附錄本案判決論罪科刑法條：
電業法第105條
竊盜或損壞電桿、電線、變壓器或其他供電設備者，依刑法之規
定從重處斷。
中華民國刑法第321條
犯竊盜罪而有左列情形之一者，處6 月以上、5 年以下有期徒刑
：
一  於夜間侵入住宅或有人居住之建築物、船艦或隱匿其內而犯
    之者。
二  毀越門扇、牆垣或其他安全設備而犯之者。
三  攜帶兇器而犯之者。
四  結夥三人以上而犯之者。
五  乘火災、水災或其他災害之際而犯之者。
六  在車站或埠頭而犯之者。
前項之未遂犯罰之。


司法院資訊處製作；財團法人民間司法改革基金會備份。
